【裁判字號】    99,消,40
【裁判日期】    991223
【裁判案由】    債務不履行等
【裁判全文】
臺灣臺北地方法院民事裁定                99年度消字第40號
原      告  馬慶安
訴訟代理人  林財生律師
原      告  馬嘉羚
            馬嘉苑
共      同
訴訟代理人  蘇家宏律師
複代理人    周依潔律師
被      告  國光汽車客運股份有限公司
法定代理人  陳浴生
訴訟代理人  蔡順雄律師
            陳品妤律師
上列當事人間請求債務不履行等事件，本院裁定如下：
    主  文
本件移送臺灣板橋地方法院。
    理  由
一、原告起訴略以：訴外人馬嚴錦月於民國98年6 月22日於臺南
    搭乘被告公司經營之國光客運，行經雲林縣斗南鎮國道一號
    240 公里處時，自後方追撞連結貨車導致嚴重車禍，馬嚴錦
    月嚴重受傷，送經雲林財團法人天主教若瑟醫院（下稱若瑟
    醫院）急診，後赴轉至國立臺灣大學醫學院附設醫院（下稱
    臺大醫院）加護病房，仍於98年8 月4 日宣告不治，爰依侵
    權行為、債務不履行及消費者保護法第7 條第1 項、第3 項
    、第1 條第2 項、第51條規定提起本訴等語。
二、經查：
(一)、按因侵權行為涉訟者，得由行為地之法院管轄，固為民事訴
    訟法第15條第1 項所明定。此所指因侵權行為涉訟者，包括
    本於侵權行為所生之損害賠償訴訟；又所謂行為地，凡為一
    部實行行為或其一部行為結果發生之地皆屬之，即除實行行
    為地外，結果發生地亦包括在內（參最高法院56年臺抗字第
    369 號判例）。惟參諸前揭條文之立法理由，就不法行為地
    傾向於指係實行不法行為之地，而非發生不法行為結果之地
    ，益徵最高法院上開判例載示「其一部行為結果發生之地」
    之旨，宜採限縮解釋，而認所稱結果發生之地，係與構成侵
    權行為要件事實之全部或一部，有直接或最重要之牽連關係
    者為限，庶符立法原意，並可避免一造濫訴致令他造遠赴法
    院苛受應訴負擔之弊，不宜擴張泛指任何間接或常出於偶然
    而不確定，或僅屬被害人空泛主張管轄原因事實而未經釋明
    之地，均為此所述之結果地。是以，當事人間本於侵權行為
    所生之損害賠償訴訟，均茲所謂因侵權行為涉訟，而管轄權
    之有無，自應依當事人主張之原因事實，並按諸前揭法律關
    於管轄之規定，以定其侵權行為地或結果地，並進而認定其
    管轄法院，且在無其他特別審判籍管轄法院之適用清形，法
    院自得依職權移轉管轄。查本件車禍發生地點位於雲林縣，
    揆諸上開條文之說明，該地即屬原告主張侵權行為之不法行
    為地，又兩造間就承攬運送契約，並無約定契約履行地，復
    依消費者保護法第47條之規定，本院轄區亦非消費關係發生
    地，本院自無本件之管轄權。從而，本件原告向無管轄權之
    本院起訴，顯係違誤。
(二)、次按對於私法人或其他得為訴訟當事人之團體之訴訟，由其
    主事務所或主營業所所在地之法院管轄；訴訟之全部或一部
    ，法院認為無管轄權者，依原告聲請或依職權以裁定移送其
    管轄法院，民事訴訟法第2 條第2 項、第28條第1 項定有明
    文。車禍發生發生地點在雲林縣，業如前述，又被告公司所
    在地為臺北縣三重市○○路○段53號1 樓，有股份有限公司
    變更登記表在卷可稽，可知臺灣雲林地方法院（下稱雲林地
    院）及臺灣板橋地方法院（下稱板橋地院）均有管轄權，本
    院審酌原告馬嘉羚、馬嘉苑陳報住所均為臺北縣中和市○○
    路305 巷5 弄68號6 樓，其所在地之管轄法院，與被告所在
    地之管轄法院同為板橋地院，復參原告起訴狀上載以：「臺
    北市○○街17號4 樓」為被告公司所在地而向本院提起訴訟
    ，衡情應係錯誤投遞，則兩造當事人如至臺灣板橋地方法院
    應訴，交通上自較便利。故本院考量被告勞力、時間及費用
    等程序上不利益之情況下，認為本件應依民事訴訟法第2 條
    第2 項「以原就被」原則定管轄法院，且於原告無不利益之
    情形，亦無顯失公平之虞，應依職權將本件移送於臺灣板橋
    地方法院。爰裁定如主文。
中    華    民    國    99    年    12    月    23    日
                  民事第五庭    法  官  鄧德倩
以上正本係照原本作成
如對本裁定抗告須於裁定送達後10日內向本院提出抗告狀，並繳
納抗告費新臺幣1,000元
中    華    民    國    99    年    12    月    23    日
                                書記官  林孔華

司法院資訊處製作；財團法人民間司法改革基金會備份。
